臺灣高等法院高雄分院刑事判決　　　　96年度交上易字第14號
上　訴　人
即　被　告　乙○○
上列上訴人因業務過失傷害案件，不服臺灣高雄地方法院94年度
交自字第5 號中華民國95年12月5 日第一審判決，提起上訴，本
院判決如下：
    主  文
原判決撤銷。
乙○○無罪。
    理  由
一、自訴意旨略以：被告乙○○受雇於宏斌有限公司（下稱宏斌
    公司）擔任貨車司機，為從事駕駛業務之人。其於民國94年
    4 月6 日下午2 時48分許，駕駛自小貨車，並於右側車身外
    側載運欲交送客戶之不銹鋼門窗，沿高雄市○○○路由南往
    北方向行駛於外側快車道，適有自訴人甲○○騎乘車號ZCH-
    113 號輕型機車，沿上開同段同向行駛在前，乙○○竟疏未
    注意車前狀況及保持兩車併行距離，於超車時因未保持安全
    距離致與自訴人所騎之機車發生擦撞，自訴人騎乘之機車因
    重心不穩而人車倒地，自訴人並因此受有頭部外傷併顱內出
    血併破入腦室之重傷害，嗣經送醫急救診療後，目前仍遺存
    中樞神經損傷後遺症而導致其右半身癱瘓，無法站立，目前
    無法治癒。因認被告涉犯刑法第284 條第2 項之業務過失傷
    害致重傷害罪嫌。
二、按犯罪事實應依證據認定之，無證據不得認定犯罪事實，不
    能證明被告犯罪，應諭知無罪之判決，刑事訴訟法第154 條
    第2 項、301 條第1 項定有明文。又按所謂信賴原則，指行
    為人在社會生活中，於從事某種具有危險性之特定行為時，
    如無特別情事，在可信賴被害者或其他第三人亦會相互配合
    ，謹慎採取適當行動，以避免發生危險之適當場合，倘因被
    害者或其他第三人之不適當行動，而發生事故造成損害之結
    果時，該行為人不負過失責任。依此一原則，汽車駕駛人應
    可信賴參與交通行為之對方，亦將同時為必要之注意，相互
    為遵守交通秩序之適當行為，而無考慮對方將會有違反交通
    規則之不當行為之義務。故汽車駕駛人如已遵守交通規則且
    為必要之注意，縱有死傷結果之發生，其行為仍難認有過失
    可言（最高法院88年度台上字第1852號判決參照）。
三、訊據被告乙○○固坦承有於上揭時、地駕駛自小貨車與自訴
    人甲○○所騎乘之機車發生擦撞之事實，惟堅詞否認有何業
    務過失傷害致人重傷之犯行，辯稱：係自訴人自己騎車進入
    快車道擦撞伊自貨車附載之不銹鋼門窗，伊並沒有過失云云
    。經查：
(一)被告於94年4 月6 日下午2 時48分許，駕駛車號E5-9030 號自
  小貨車，並於右側車身外側載運欲交送客戶之不銹鋼門窗，沿
  高雄市○○○路由南往北方向行駛於內側快車道，嗣靠左進入
  內側快車道行駛，途經成功一路50號前時，其所駕駛之上開自
  小貨車右側車身外側所載運之不銹鋼鐵門窗與甲○○所騎乘之
  車號ZCH-113 號輕型機車左把手發生擦撞，並致自訴人人、車
  倒地等情，有高雄市政府警察局94年11月1 日高市警交五字第
  0940020838號函檢附道路交通事故現場圖、道路交通事故調查
  表(一)(二)、交通事故談話紀錄表各1 份及道路交通事故照片20幀
  （原審卷第37至48頁參照）在卷可稽，且為被告所不爭執，應
  堪認係屬實情。
(二)又自訴人因本件車禍而受有頭部外傷併顱內出血併破入腦室之
  傷害，且經住院接受腦室引流手術治療後，迄今仍遺存中樞神
  經損傷後遺症而導致其右半身完全癱瘓，無法站立，肌力為0-
  1 分，日常生活均需他人照顧等情，有阮綜合醫院95年7 月4
  日阮醫教字第0950000309號函1 紙（原審卷第140 頁參照）、
  95年7 月17日阮醫教字第0950000324號函檢附自訴人之病歷資
  料1 份（原審卷第141 至155 頁參照）、診斷證明書2 紙（原
  審卷第4 、5 頁參照）及自訴人之身心障礙手冊影本1 紙（本
  院卷第6 頁參照）附卷可稽，因此自訴人所陳其因本件車禍受
  有前揭傷害之事實固堪採信。
(三)惟參酌本件被告於警詢中自承：肇事前伊駕車沿成功一路由南
  往北方向行駛於外側快車道，自訴人所騎乘之機車則係沿成功
  一路同向亦行駛於外側快車道，嗣自訴人欲穿越雙黃線左轉入
  成功一路53巷，遂平行行駛於伊所駕駛之自小貨車右側，因自
  訴人一直往左側偏，伊就採煞車並往左側閃避，最後閃到對向
  內側快車道等語，有交通事故談話紀錄表1 份可參（原審卷第
  42頁參照），再觀之卷附之現場照片所顯示被告貨車位置、刮
  地痕及道路交通事故現場圖（原審卷第38頁、第43頁至46頁參
  照）所繪製之被告車行進方向，其原本駕車行駛成功一路外側
  快車道，嗣左靠進入內側快車道行駛，最後停止於對向快車道
  上，自訴人機車倒地所留之刮地痕起於內側快車道分道線上，
  延伸至外側快車道內，堪認自訴人所騎之機車是在成功一路50
  號前內側快車道與行駛在內側快車道內之被告之自小貨車發生
  擦撞之車禍。
(四)按汽車行駛時，駕駛人應注意車前狀況及兩車併行之間隔，並
  隨時採取必要之安全措施，道路交通安全規則第94條第3項 雖
  定有明文，惟本件綜上之兩車行進狀況，自訴人之機車並非行
  駛於被告自小貨車之前方，自訴人之機車亦非在被告自小貨車
  前方發生擦撞車禍，是被告駕駛汽車自無疏未注意車前狀況之
  過失，合先敘明。又所謂「注意兩車併行之間隔」係指兩車併
  行於同向車道，應注意保持與他車間之安全間隔以避免擦撞之
  意外發生。本件依上說明被告駕駛之自小貨車乃循規制行駛在
  外側、內側快車道，而自訴人騎乘機器腳踏車在已劃分快慢車
  道之道路，侵入內側快車道行駛，被告既依規定行駛在內側快
  車道，縱認被告已自後視鏡發現自訴人之機車在右側往自己行
  駛之內側車道靠近，此時未注意保持行車安全間隔者乃自訴人
  而非被告，況被告已行駛在內側快車道，衡情，自難期待被告
  發現併行之自訴人機車靠近，為避免自訴人之機車將擦撞自己
  之車而採取跨越雙黃線侵入對向車道之閃避或退讓措施。是自
  訴意旨所指之被告有疏未保持兩車併行安全間隔距離乙節尚屬
  誤會。
(五)自訴意旨另指稱被告所駕駛之自小貨車裝載超寬，且被告未領
  有職業駕駛執照，亦為本件肇事原因等語。惟按刑法上之過失
  ，其過失行為與結果間，在客觀上有相當因果關係始得成立。
  所謂相當因果關係，係指依經驗法則，綜合行為當時所存在之
  一切事實，為客觀之事後審查，認為在一般情形下，有此環境
  、有此行為之同一條件，均可發生同一之結果者，則該條件即
  為發生結果之相當條件，行為與結果即有相當之因果關係。反
  之，若在一般情形下，有此同一條件存在，而依客觀之審查，
  認為不必皆發生此結果者，則該條件與結果不相當，不過為偶
  然之事實而已，其行為與結果間即無相當因果關係（最高法院
  76年台上字第19 2號判例意旨參照）；經查，被告所駕駛之自
  小貨車右側車身外側確載運有不銹鋼門窗，有道路交通事故照
  片在卷可查（原審卷第45頁參照），而此一貨車裝載情形固構
  成違反「裝載貨物寬度不得超過車身」規定之交通違規，然以
  該不鏽鋼門窗係平面形狀，寬度甚薄，且係平貼緊靠於自小貨
  車之右側車身，復觀諸被告駕駛自小貨車及自訴人騎乘機車時
  之行車動線，縱被告未於小貨車右側車身載運不鏽鋼門窗，依
  一般經驗法則並綜合行為當時所存在之一切因素為客觀之判斷
  ，自訴人之前揭違規行駛車道之過失仍足以導致本件車禍之發
  生，參諸前揭判例意旨，被告裝載超寬之行為即難謂與本件車
  禍之發生具有必然之相當因果關係。職此，高雄市政府交通局
  車輛行車事故鑑定委員會及高雄市車輛行車事故覆議鑑定委員
  會就本件車禍肇事之責任歸屬，鑑定意見認自訴人未依規定車
  道行駛為肇事主因，被告裝載超寬為肇事次因等語，有高雄市
  政府交通局車輛行車事故鑑定委員會鑑定意見書及高雄市車輛
  行車事故覆議鑑定委員會鑑定覆議意見書各1 紙在卷可參（原
  審卷第77、101 頁參照），其鑑定意見關於被告肇事次因部分
  尚難採憑，併予敘明。另考領駕照乃為便於交通行政管理所設
  之措施，無駕照者未必不能安全駕駛，亦未必不熟悉汽車性能
  ，而本件被告本即考領一般小型車之駕駛執照，有道路交通事
  故調查報告表(二)可憑（原審卷第40頁參照），且其平日以駕車
  送貨為業，足認其應有相當之駕駛技術及經驗，對汽車性能亦
  應有相當程度之瞭解，參以本件車禍之發生，並無證據足證肇
  因於被告未領有職業駕駛執照，故駕駛技術不良所致，則自難
  認本件車禍與被告是否考領有職業駕駛執照間有何必然之相當
  因果關係（最高法院85年度台上字第797 號判決意旨參照），
  參諸前揭判例意旨，亦難遽認被告未考領有職業駕駛駕照係本
  件車禍之肇事原因。再自訴意旨復認被告係超車不當致釀成本
  件車禍云云，惟查，被告於警詢及原審、本院審理中，自始堅
  稱當時並未超車等語，而由道路交通事故現場圖及道路交通事
  故照片觀之，亦無從判斷本件被告於車禍肇事前確有超車之行
  為，且自訴人就此部分亦未無法提出任何證據足資證明，自難
  認被告有超車不當之過失。
(六)綜上所述，被告前開所辯，應屬可採，從而自訴人所持之前開
  論據，均無法採為認定被告犯罪之證據；此外，復查無其他積
  極證據足資證明被告有何之過失犯行，被告被訴業務過失傷害
  致重傷害罪自屬不能證明。
四、原審未詳為推求，遽為論罪科刑之判決，即有未洽，被告執
    此聲明上訴，指摘原判決不當，為有理由，應由本院將原判
    決撤銷改判，並為被告無罪之判決。
據上論結，應依刑事訴訟法第369條第1項前段、第364條、第301
第1項，判決如主文。
中　　華　　民　　國　　96　　年　　5 　　月　　17　　日
                  刑事第一庭    審判長法  官  郭雅美
                                      法  官  張意聰
                                      法  官  莊崑山
以上正本證明與原本無異。
本判決不得上訴。
中　　華　　民　　國　　96　　年　　5 　　月　　17　　日
　　　　　　　　　　　　　　　　　　　書記官  邱麗莉
